臺灣臺南地方法院民事判決
110年度簡上字第188號
上  訴  人  羅國宏  



被上訴人    黃秀麗  
上列當事人間請求確認本票債權不存在事件，上訴人對於本院新
市簡易庭民國110年8月27日109年度新簡字第409號第一審簡易判
決提起上訴，本院於民國111年6月1日言詞辯論終結，判決如下
：
    主  文
原判決廢棄。
確認被上訴人持有如附表所示之本票，對上訴人之本票債權不存
在。
第一、二審訴訟費用由被上訴人負擔。
    事實及理由
一、上訴人部分：
（一）上訴人起訴主張：被上訴人持有上訴人簽發如附表所示之
      本票（下稱系爭本票），惟上訴人已於民國108年7月17日
      全數清償系爭本票債務新臺幣（下同）18萬元，被上訴人
      卻以系爭本票遺失為由，拒絕歸還系爭本票。嗣被上訴人
      持系爭本票向本院聲請本票裁定准予強制執行，經本院以
      109年度司票字第1676號裁定准許。系爭本票債務業經上
      訴人清償完畢而消滅，被上訴人以系爭本票聲請本票裁定
      ，侵害上訴人權益，故依法提起本件訴訟，請求確認系爭
      本票對上訴人本票債權不存在（原審駁回上訴人之訴，上
      訴人不服，提起本件上訴）。　
（二）上訴人於本院之陳述，除與原判決記載相同者，茲引用之
　　　外，補稱：
　　⒈被上訴人於108年7月17日、同年12月7日之電話通話中已明
      確表示兩造間只有2筆借款，一筆10萬元，另一筆18萬元
      ，且已收到錢，並表示找不到本票願意簽立切結書，保證
      沒有這些欠款。
　　⒉被上訴人在本院109年度新簡字第216號案件審理時已自認
      收到上訴人交付之28萬元。雖被上訴人抗辯稱是會款云云
      ，惟上訴人交付會款時間為108年8月8日，會款金額為288
      ,000元，被上訴人並為簽收，此筆金額與上訴人108年7月
      17日清償之票款無關，上訴人確實已清償系爭本票票款18
      萬元。
（三）聲明：　
　　⒈原判決廢棄。
    ⒉確認被上訴人持有如附表所示之本票，對上訴人之本票債
      權不存在。
    ⒊第一、二審訴訟費用由被上訴人負擔。
三、被上訴人則以：
（一）上訴人雖主張已向被上訴人清償系爭本票擔保之借款18萬
      元，惟始終提不出任何清償證明，上訴人所稱已清償云云
      ，僅是片面之詞。上訴人所提兩造間之電話通話譯文，對
      話內容語焉不詳，上訴人電話中所提到面額18萬元之本票
      ，並非系爭本票，且由對話譯文中可知18萬元是上訴人自
      稱，被上訴人一直表示忘記金額多少，且明確表示上訴人
      如已還錢必將本票撕毀，從未提及系爭本票。若被上訴人
      於上訴人清償借款時，告知系爭本票已遺失，依常理，上
      訴人應會要求被上訴人依票據遺失程序聲請除權判決，且
      108年7月17日錄音譯文中更無上訴人已清償借款或被上訴
      人已收到還款之對話，可見該錄音譯文並不能證明上訴人
      已清償借款。上訴人並未舉證證明其業已清償系爭本票所
      擔保之18萬元之借款債務，上訴人請求確認系爭本票債權
      不存在，實無理由。
（二）聲明：
　　⒈上訴駁回。
　　⒉上訴費用由上訴人負擔。　　　　　　　
四、得心證之理由：
(一)按確認法律關係之訴，非原告有即受確認判決之法律上利益
    者，不得提起之，民事訴訟法第247條前段定有明文。而該
    條所謂即受確認判決之法律上利益，係指因法律關係之存否
    不明確，致原告在私法上之地位有受侵害之危險，而此項危
    險得以對於被告之確認判決除去之者而言。上訴人主張系爭
    本票之債權不存在，然為被上訴人所否認，堪認兩造間系爭
    本票債權存否不明確，致上訴人在私法上地位有不安之狀態
    存在，而此狀態能以確認判決除去，是上訴人提起本件確認
    之訴，應認有即受確認判決之法律上利益。
(二)上訴人主張：上訴人已於108 年7 月17日清償系爭本票債務
    18萬元，是否屬實？經查：
　⒈系爭本票由上訴人與訴外人劉醇中共同簽發，以擔保向被上
    訴人之借款18萬元，嗣被上訴人持系爭本票向本院聲請本票
    裁定強制執行，經本院以109年度司票字第1676號裁定准予
    對上訴人（劉醇中部分遭駁回）強制執行等節，有本院109
    年度司票字第1676號裁定在卷可稽（見原審卷第119-121頁
    ），並經本院調取上揭卷宗核閱無訛，此部分事實應堪認定
    。按當事人主張有利於己之事實者，就其事實有舉證之責任
    ，民事訴訟法第277條前段定有明文。上訴人主張被上訴人
    所執之系爭本票債權，業經清償而消滅，上訴人自應就此部
    分事實負舉證之責。
　⒉上訴人主張系爭本票已清償完畢之事實，業據提出兩造108年
    7月17日、同年12月7日電話通話譯文、互助會單、互助會款
    收據、本院109年度新簡字第216號案件言詞辯論筆錄影本等
    件為證。經查：
　　⑴兩造108年7月17日通話內容如下，有譯文在卷可按（見本
　　  院卷第113-117頁）：
　　  上訴人：喂
      被上訴人：國宏喔
　　  上訴人：嘿。
　　  被上訴人：你什麼時候可以拿來給我？
　　  上訴人：大概等一下5點多吧。
　　  被上訴人：好。
　　  上訴人：嘿，妳還在家嗎？那時間？
　　  被上訴人：我就，那時候我還在家，因為我現在在郵局，
　　　          我存錢，我存款不足人家通知我來，因為我今
　　　          天跟明天都有開票。
　　  上訴人：喔，好，那我等一下回永康的時候打給妳。
　　  被上訴人：好。
　　  上訴人：看妳在哪裡。
　　  被上訴人：所以你總共有一筆10萬，一筆18萬嘛？對不
　　　          對？
　　  上訴人：今天是那個。
　　  被上訴人：18萬。
　　  上訴人：對，今天是18萬，對。
　　  被上訴人：可是我們是不是17號晚上拿10萬的？
　　  上訴人：嘿，OK，沒關係，我等一下我看我這邊，因為。
　　  被上訴人：對不對？
　　  上訴人：我知道，我知道，嘿
　　  被上訴人：好…
　　  上訴人：對對，反正就17、18而已啊，就一樣意思啊，嘿
　　　        啊。…
　　  上訴人：喂，秀麗喔？
　    被上訴人：國宏喔？
　　  上訴人：對。
　　  被上訴人：我在，怎樣？
　　  上訴人：5點半左右到，要去哪裡找你？
　　  被上訴人：我家。
　　  上訴人：你家？
　　  被上訴人：我家，我家。
　　  上訴人：好，OK。…
　　  上訴人：嘿，秀麗，我在外面了。
　　  被上訴人：好，我馬上下去。
      由上述對話可知上訴人於108年7月17日欲拿款項交付被上
　　  訴人，兩造相約交付之時間及地點，上訴人已依約至被上
　　  訴人家中。
　　⑵再查，被上訴人於本院109年度新簡字第216號案件中，自
      認收取上訴人交付之28萬元，此經被上訴人於109年7月1
      日言詞辯論時陳稱：「7月17日我沒有收到錢。證人（即
      本件上訴人，下同）跟我借了很多筆。…更正，7月17日我
      有收到錢，但那是會錢，不是返還借款。」（見上開卷第
      63頁），另於109年7月29日言詞辯論時陳稱：「（法官問
      ：收到28萬元的時候，有沒有跟證人說這是會錢？）有，
      這本來就是會錢。證人拿來給我的時候就有跟我說是會錢
      。」、「（法官問：7月17日28萬元是還什麼錢？）7月17
      日沒有，是8月才收到會錢，是上次開庭的時候我有說我
      還要再回去確認。」（見該案卷第116、120頁），再於10
      9年9月9日言詞辯論時稱：「（法官問：7月17日是否有收
      到28萬元？）我曾收到28萬元，但是我忘記確實收受的時
      間。」（見該案卷第150頁）等語在卷，此經本院調取上
      開卷宗核閱無誤。
　　⑶又上訴人於108年8月8日交付被上訴人互助會款288,000元
      ，有會單、收據一紙可證（見本院卷第143、145頁），被
      上訴人對此亦不爭執，此部分之事實堪可認定。
　　⑷兩造108年12月7日通話內容如下，有譯文在卷可憑（見本
      院卷第105、107頁）：
　　　上訴人：…秀麗我要跟你拜託說，上回我朋友那個18萬的
　　　       本票，你沒把他找出來，一天到晚來亂我。他說
　　　       你那個朋友怎麼這樣？我錢還他了，他本票怎麼
　　　       可以不還我？我跟他說，我跟他說你還沒找。
　　　被上訴人：我真的在你面前撕毀。…不見的好像是28萬還
　　　          是？
      上訴人：沒有啦！一個…
　　　被上訴人：不見
　　　上訴人：一個10
　　　被上訴人：不見的好像是28萬還是
　　　上訴人：18，一個…沒有啦！18萬的，你說18萬的那個
　　　被上訴人：我跟你說啦！因為我公司那時候結清之後，給
　　　          我嫂嫂接管，辦公室整個都清掉了給他，都還
　　　          給他
　　　上訴人：你不再找找看，不然他，我跟他說他都不相信。
　　　        他說錢拿去收去了，本來…
　　　被上訴人：我知道，而且我有一張是在你們裕孝路。那時
　　　          候在說阿賢的事情。我已經…說實在話你現在
　　　          突然跟我說多少多少，我已經忘記了。但是，
　　　          但是在你們的裕孝路有撕破一張。
　　　上訴人：沒啦！我沒印象。因為這個我就沒讓「mimi」知
　　　        道，怎麼可能在那裏撕。
　　　被上訴人：有、有，沒有那一次「mimi」沒在那裡。
　　　上訴人：沒啊！…
　　　被上訴人：我回去再找。
　　　上訴人：因為我跟你說
　　　被上訴人：啊！找的到找，找不到
　　　上訴人：那個，那個，不是我跟你說
　　　被上訴人：找不到我再跟你寫一個切結書說保證沒有這個
　　　          款項，這樣…。
　　　由上述對話可知上訴人向被上訴人稱已還款要求返還面額
      18萬元之本票，被上訴人則回覆票據已撕毀且不確定遺失
      之本票票面金額，若找不到再書立切結書。
　　⑸綜上，上開證據相互勾稽，兩造在108年7月17日之通話內
      容可知上訴人當日相約到被上訴人家中交付款項，一筆10
      萬元，一筆18萬元，被上訴人已自認收到上訴人交付28萬
      元，且由上訴人提出之互助會單、收據顯示之金額及日期
      ，被上訴人收取的28萬元款項並非會款，上訴人主張其交
      付28萬元是清償會款以外之債務應與事實相符。雖被上訴
      人抗辯稱，上訴人交付金錢均會由收款人簽字，並取回借
      款立據，但本件系爭本票並未取回，足證系爭本票尚未清
      償云云。惟由兩造108年12月7日通話內容，上訴人向被上
      訴人稱已還款但未索回面額18萬元之本票，被上訴人則稱
      回去再找，找不到就寫一個切結書保證沒有這個款項等情
      ，顯見上訴人清償時並非均要求收款人簽字和取回債權憑
      據，否則即無要求被上訴人回去找本票及立切結書之必要
      ，被上訴人此部分之抗辯即屬無據。再查，被上訴人抗辯
      上訴人向其借貸，除了本件系爭18萬元、10萬元之外，另
      有二筆債務395,000元、375,000元，均未清償，此據被上
      訴人陳明在卷（見本院卷第184、185頁），故上訴人交付
      之28萬元並非清償該二筆395,000元、375,000元債務。又
      查，被上訴人在108年7月17日與上訴人通話的內容就提到
      當天要交付的款項是一筆10萬元、一筆18萬元，而訴外人
      陳昱達向被上訴人借款10萬元，由上訴人於108年7月17日
      代陳昱達清償10萬元，已由本院109年度簡上字第272號判
      決認定屬實，此經本院調取該卷宗核閱無誤，故上訴人在
      108年7月17日交付被上訴人28萬元，其中10萬元代陳昱達
      清償外，其餘18萬元即為清償系爭本票票款，上訴人主張
      系爭本票票款已清償堪可採信。從而，上訴人請求確認系
      爭本票之本票債權對其不存在，於法有據，應准許之。
(三)綜上所陳，上訴人請求確認系爭本票之本票債權，對於上訴
    人不存在，為有理由，應予准許。原審為上訴人敗訴之判決
    ，尚有未洽。上訴意旨指摘原判決不當，求予廢棄改判，為
    有理由，自應由本院予以廢棄改判如主文第2項所示。
五、本件事證已臻明確，兩造其餘攻擊防禦方法，經核與本件判
    決結果不生影響，爰不一一論述。
六、據上論結，本件上訴為有理由，依民事訴訟法第436條之1第
    3項、第450條、第78條，判決如主文。
中　　華　　民　　國　　111 　年　　7 　　月　　6 　　日
                  民事第五庭    審判長法　官　林雯娟
                                      法　官　李杭倫
                                      法　官　張麗娟
以上正本證明與原本無異
本判決不得上訴。
中　　華　　民　　國　　111 　年　　7 　　月　　6 　　日
                                      書記官　高培馨
附表     編號   發票日  票面金額 （新臺幣） 到期日 票據號碼 01 108年5月17日 18萬元 108年7月17日 CH753429